【裁判字號】    97,台上,576
【裁判日期】    970327
【裁判案由】    離婚等
【裁判全文】
最高法院民事裁定              九十七年度台上字第五七六號
上  訴  人  乙○○（原名袁震華）
訴訟代理人  秀蕊律師
上  訴  人  甲○○
訴訟代理人  陳清華律師
上列當事人間請求離婚等事件，兩造對於中華民國九十六年九月
十一日台灣高等法院第二審更審判決（九十五年度家上更(一)字第
二四號），各自提起一部上訴，本院裁定如下：
    主  文
兩造上訴均駁回。
第三審訴訟費用由兩造各自負擔。
    理  由
按當事人或利害關係人必僅就附帶請求部分之裁判聲明不服者，
始得適用關於抗告程序之規定，此觀民事訴訟法第五百八十二條
之一第三項之規定自明。又對於第二審判決聲明不服，不問其所
用名稱如何，均應以第三審上訴論（參看本院十八年上字第三號
判例）。本件上訴人甲○○對原判決本訴部分准兩造離婚及附帶
請求部分，雖僅就附帶請求之裁判聲明不服，但上訴人乙○○已
對原判決反訴請求離婚、給付慰撫金敗訴及附帶請求之裁判等部
分聲明不服（本訴離婚敗訴部分，未據其上訴），即無上揭條項
關於抗告程序規定之適用。是甲○○對原審附帶請求部分之判決
，以抗告方式聲明不服，依上說明，亦應以提起第三審上訴論，
並依上訴程序調查裁判之，合先敘明。
次按上訴第三審法院，非以原判決違背法令為理由，不得為之。
又提起上訴，上訴狀內應記載上訴理由，表明原判決所違背之法
令及其具體內容、依訴訟資料合於該違背法令之具體事實，其依
民事訴訟法第四百六十九條之一規定提起上訴者，並應具體敘述
為從事法之續造、確保裁判之一致性或其他所涉及之法律見解具
有原則上重要性之理由，同法第四百六十七條、第四百七十條第
二項分別定有明文。而依同法第四百六十八條規定，判決不適用
法規或適用不當者，為違背法令；依同法第四百六十九條規定，
判決有該條所列各款情形之一者，為當然違背法令。是當事人提
起上訴，如合併以同法第四百六十九條及第四百六十九條之一規
定之情形為上訴理由時，其上訴狀或理由書應表明該判決所違背
之法令條項，或有關判例、解釋字號，或成文法以外之習慣或法
理等及其具體內容，暨係依何訴訟資料合於該違背法令之具體事
實，並具體敘述為從事法之續造、確保裁判之一致性或其他所涉
及之法律見解具有原則上重要性之理由。如未依上述方法表明，
或其所表明者與上開法條規定不合時，即難認為已合法表明上訴
理由，其上訴自非合法。本件兩造對於原判決各自提起一部上訴
，雖以該判決有不備理由等違背法令為由，惟核其上訴或抗告理
由狀所載內容，仍均屬就原審取捨證據、認定事實之職權行使及
其他與判決結果不生影響之理由，指摘原判決不當，並就原審本
於職權之行使所論斷：乙○○與袁國雄遭甲○○告訴通姦，雖經
檢察官為不起訴處分，然兩造婚姻已名存實亡，並逾二年未曾同
房，甚未曾對話，貌合神離，且甲○○係因觀看乙○○自書日記
、書信內容，及其密集以電話與袁國雄聯絡，始懷疑其與袁國雄
姦情，並電話錄音，嗣乙○○復未詳予解釋，竟搬離共同住所，
鴻溝加深，兩造間確有難以維持婚姻之重大事由，該婚姻之破綻
，乙○○之可責性較大，甲○○依民法第一千零五十二條第二項
規定訴請離婚，即屬有據。審酌原台北家庭扶助中心訪視調查報
告書，考量兩造子女江妍、江峮各為民國七十八年、八十五年出
生，並依該二子女之意願等最佳利益，認江妍其權利行使及義務
負擔，由乙○○任之，江峮由兩造共同任之為當，並顧及江妍、
江峮起居作息、學習過程及兩造就探視時間、方式有部分合致等
情，准甲○○得依原判決附表（下稱附表）三所示與江妍會面交
往，兩造得依附表四與江峮會面交往。另參酌甲○○以往支付之
生活費新台幣（下同）八萬元係包括乙○○暨子女，及台灣地區
國民所得九十一年度平均每人每月民間消費支出二萬二千八百八
十一元，及甲○○在外商公司任經理，年薪三、四百萬元，尚有
股票、兩棟房屋租賃收入、存款、國外定期存款、外國股票、外
國房屋租賃，而乙○○主張其受聘於寶石公司任經理，九十三年
年薪七十三萬一千六百元，同時承接編劇工作獲取稿費五十五萬
元，且江峮就學期間與乙○○居住時間較長，開支較高，然部分
時間仍與甲○○居住，乙○○仍須照顧江峮等一切情狀，認以上
開每人每月平均消費額二萬二千八百八十一元為江妍、江峮之扶
養費，由甲○○分擔四分之三，並至江妍、江峮成年之日止，以
按月給付子女扶養費每人各一萬七千一百六十一元為當，如遲誤
一期履行，其後之期間視為已到期。其次，乙○○指甲○○對其
施以言詞侮辱、極盡毀損自尊心及否定其人格，誣指其出身風塵
，與他人有染，造成精神上莫大痛苦，已達不堪同居之虐待云云
。按所謂不堪同居之虐待，包括身體及精神上受不堪同居之虐待
。究竟有無此種虐待，須從夫妻之一方對待他方，是否處於誠摯
基礎而為觀察。查兩造間發生言詞等爭執，係因甲○○懷疑乙○
○有婚外情所致，且甲○○係因觀看乙○○自書日記、書信並密
集以電話與袁國雄聯絡，始懷疑其與袁國雄發生姦情，並電話錄
音，此乃人之常情，自與受有不堪同居虐待之要件不符。況乙○
○對兩造婚姻難以維持之重大事由應負較重之責任，則乙○○依
民法第一千零五十二條第一項第三款及第二項規定反訴訴請離婚
、給付慰撫金三十萬元，均無所據等情，分別指摘其為不當，並
泛言謂為違法或未論斷，而非表明該判決所違背之法令及其具體
內容，暨依訴訟資料合於該違背法令之具體事實，並具體敘述為
從事法之續造、確保裁判之一致性或其他所涉及之法律見解具有
原則上重要性之理由，難認其已合法表明上訴理由。依首揭說明
，均應認其上訴為不合法。
據上論結，本件兩造上訴均為不合法。依民事訴訟法第四百八十
一條、第四百四十四條第一項前段、第九十五條、第七十八條，
裁定如主文。
中   華   民   國   九十七    年   三   月    二十七  日
                      最高法院民事第六庭
                          審判長法官  朱  建  男
                                法官  顏  南  全
                                法官  林  大  洋
                                法官  鄭  傑  夫
                                法官  蘇  清  恭
      本件正本證明與原本無異
                                      書  記  官
中    華    民    國  九十七  年    四    月    八    日
                                                     M


司法院資訊處製作；財團法人民間司法改革基金會備份。
